臺灣屏東地方法院民事判決　　　　　　110年度潮簡字第543號
原　　　告　華南產物保險股份有限公司
法定代理人　陳文智
訴訟代理人　蘇嘉維
　　　　　　卓定豐
　　　　　　曾品淳
複代理人　　祝魁均
　　　　　　黃頌仁
被　　　告　蔡龍秋
上列當事人間請求侵權行為損害賠償事件，本院於民國111 年1
月13日言詞辯論終結，判決如下：
    主  文
被告應給付原告新臺幣捌萬零肆拾元，及自民國110 年5 月14日
起至清償日止，按年息百分之五計算之利息。
原告其餘之訴駁回。
訴訟費用由被告負擔五分之三，其餘由原告負擔。
本判決第一項得假執行。但被告如以新臺幣捌萬零肆拾元為原告
預供擔保後，得免為假執行。
    事實及理由
一、原告主張：被告於民國109 年8 月22日上午10時20分許，駕
    駛車牌號碼0000-00 號自用小客車（下稱A 車），沿屏東縣
    ○○鄉○○○ 號縣道○○○○○路0000000000 號縣道
    與中山路口前，未達路口中心處即貿然左轉中山路，適有訴
    外人林政宏駕駛、訴外人即原告之被保險人謝玉鳳所有車牌
    號碼000-0000號自用小客車（下稱B 車），沿中山路由西向
    東至上開路口甫右轉，兩車因而碰撞，B 車受損維修之費用
    含零件新臺幣（下同）89,344元、工資41,000元，原告已悉
    數向謝玉鳳為保險給付，爰依民法第184 條第1 項前段、第
    191 條之2 、第196 條及保險法第53條第1 項之侵權行為及
    保險代位法律關係提起本件訴訟，並聲明：被告應給付原告
    130,344 元，及自起訴狀繕本送達翌日起至清償日止，按年
    息5%計算之利息。
二、被告則以：林政宏對本件事故亦有過失，且事發後還移動車
    輛，對我當時未達路口中心左轉事實無意見，原告請求金額
    過高，無資力給付等語。
三、得心證之理由：
  ㈠按因故意或過失，不法侵害他人之權利者，負損害賠償責任
    。汽車、機車或其他非依軌道行駛之動力車輛，在使用中加
    損害於他人者，駕駛人應賠償因此所生之損害；不法毀損他
    人之物者，被害人得請求賠償其物因毀損所減少之價額，民
    法第184 條第1 項前段、第191 條之2 前段、第196 條分別
    定有明文。次按被保險人因保險人應負保險責任之損失發生
    ，而對於第三人有損失賠償請求權者，保險人得於給付賠償
    金額後，代位行使被保險人對於第三人之請求權；但其所請
    求之數額，以不逾賠償金額為限。保險法第53條第1 項可資
    參照。再按物被毀損時，被害人除得依民法第196 條請求賠
    償外，並不排除民法第213 條至第215 條之適用；依民法第
    196 條請求賠償物被毀損所減少之價額，得以修復費用為估
    定之標準，但以必要者為限（例如：修理材料以新品換舊品
    ，應予折舊，最高法院77年度第9 次民事庭會議決議㈠參照
    ）。又按汽車行駛至交岔路口左轉彎時，應距交岔路口三十
    公尺前顯示方向燈或手勢，換入內側車道或左轉車道，行至
    交岔路口中心處左轉，並不得占用來車道搶先左轉。道路交
    通安全規則第102 條第1項第5 款定有明文。
  ㈡經查，原告上述主張，業據其提出與所述相符之估價單、服
    務維修費清單、統一發票、行車及駕駛執照、維修照片等件
    為證（本院卷第9-15頁），並經本院向屏東縣政府警察局潮
    州分局警局調取交通事故卷宗，及勘驗B 車行車紀錄器影片
    屬實（本院卷第67頁），且為被告所不爭執，足認被告於上
    開時、地，因駕駛A 車之過失行為，致B 車受損，自成立侵
    權行為，而原告已向謝玉鳳為保險給付，依上開規定，自得
    請求被告給付B 車維修費用。
  ㈢原告主張B 車維修費用之零件部分，既以新零件更換被毀損
    之舊零件，自應將折舊予以扣除，依行政院所頒固定資產耐
    用年數表及固定資產折舊率之規定，非運輸業用客車、貨車
    之耐用年數為5 年，依定率遞減法每年折舊1000分之369 ，
    另依營利事業所得稅查核準則第95條第6 項規定「固定資產
    提列折舊採用定率遞減法者，以1 年為計算單位，其使用期
    間未滿1 年者，按實際使用之月數相當於全年之比例計算之
    ，不滿1 月者，以1 月計」，B 車於107 年11月出廠，有行
    車執照在卷可佐（本院卷第13頁），距事故時之109 年8 月
    22日止，已使用1 年10月，故零件折舊後之維修費用估定為
    39,040元（詳如附表之計算式），加計工資41,000元，原告
    得請求被告給付之維修費用合計為80,040元，逾此金額之請
    求，不應准許。
  ㈣本件並無與有過失適用：
  ⒈按損害之發生或擴大，被害人與有過失者，法院得減輕賠償
    金額，或免除之。前二項之規定，於被害人之代理人或使用
    人與有過失者，準用之。民法第217 條第1 項、第3 項已明
    文。
  ⒉查中山路為支線道、185 號縣道為幹線道之情，固有屏東縣
    政府警察局潮州分局110 年11月8 日潮警交字第1103245070
    0 號函可參（本院卷第56頁），惟本院當庭勘驗前述影片結
    果乃：影片時間1 分21秒B 車行至中山路與185 號縣道交叉
    路口右轉，1 分23秒被告駕駛A 車出現在畫面右方，1 分25
    秒兩車發生碰撞，A 車左側車身與B 車左車頭發生碰撞，碰
    撞前可見A 車未達路口中心已左轉等情（本院卷第67頁），
    可知B 車已右轉至185 號縣道約數秒，被告駕駛A 車始驟為
    左轉，難期林政宏對被告駕駛A 車顯未至路口中心即貿然左
    轉，有所預見或妥為應變以避免事故發生，故本件尚無民法
    過失相抵之適用，已屬灼然。
四、綜上所述，原告依侵權行為及保險代位之法律關係，請求被
    告給付80,040元，及自起訴狀繕本送達翌日即110 年5 月14
    日（本院卷第33頁）起至清償日止，按年息5%計算之利息，
    為有理由，應予准許；逾此範圍之請求，則屬無據，應予駁
    回。
五、本件原告勝訴部分係適用簡易程序所為被告敗訴之判決，依
    民事訴訟法第389 條第1 項第3 款規定，應依職權宣告假執
    行，另依同法第392 條第2 項規定，職權宣告被告如預供擔
    保，免為假執行。
六、本件事證已臻明確，兩造其餘攻擊防禦方法及證據，核與判
    決之結果不生影響，爰不一一論列，併此敘明。
七、訴訟費用負擔之依據：民事訴訟法第79條。
中    華    民    國   111    年    2     月    10    日
                  潮州簡易庭  法  官  曾迪群
以上正本係照原本作成。
如不服本判決，應於送達後20日內，向本院提出上訴狀並表明上
訴理由，如於本判決宣示後送達前提起上訴者，應於判決送達後
20 日內補提上訴理由書（須附繕本）。如委任律師提起上訴者
，應一併繳納上訴審裁判費。
中    華    民    國   111    年    2     月    10    日
                              書記官  劉  佳
附表
-----
折舊時間           金額
第1年折舊值        89,344×0.369=32,968
第1年折舊後價值    89,344-32,968=56,376
第2年折舊值        56,376×0.369×(10/12)=17,336
第2年折舊後價值    56,376-17,336=39,040
